臺灣臺北地方法院刑事判決　　　　　　　 96年度易字第307號
公　訴　人　臺灣臺北地方法院檢察署檢察官
被　　　告　甲○○
選任辯護人　胡志彬律師
　　　　　　連銀山律師
上列被告因恐嚇等案件，經檢察官提起公訴（95年度偵續字第
727 號），本院判決如下：
    主  文
甲○○以加害名譽之事，恐嚇他人致生危害於安全，處有期徒刑
陸月，如易科罰金，以銀元佰元（即新台幣玖佰元）折算壹日
，減為有期徒刑月，如易科罰金，以銀元佰元（即新台幣玖
佰元）折算壹日。
被訴妨害名譽部分公訴不受理。
    犯罪事實
一、甲○○與戊○○間因投資糾紛而生嫌隙，於民國94年11月12
    日凌晨近2 時許（起訴書誤載為94年11月11日晚間11時許）
    ，在臺北市○○區○○路2 段100號「卡內基PUB」內，甲○○趁戊○○僅著胸罩型內衣、短褲（熱褲）跳舞之際，竟持
    相機拍攝戊○○，經戊○○發覺後，隨即步下舞台與甲○○
    理論，並要求甲○○交出相機，甲○○即基於恐嚇之犯意，
    向戊○○恫稱要將照片放在網路上，讓戊○○身敗名裂等語
    ，以此加害名譽之事恐嚇戊○○，致生危害於安全，嗣經店
    方人員出面處理，甲○○方將該相機之記憶卡交出。
二、案經戊○○訴由臺灣臺北地方法院檢察署檢察官偵查起訴。
    理    由
壹、有罪部分：
  一、訊據被告甲○○固不否認有於94年11月12日凌晨前往「卡
      內基PUB 」，並在該店內持有照相功能之儀器拍攝等事實
      ，惟堅決否認有何恐嚇之犯行，辯稱：，我是當天2 點多
      才到卡內基PUB ，起訴書記載11點是不對的，當天我是與
      高國華一起去PUB，進去PUB之後，高國華就去玩他的，我
      就把手機拿出來，旁邊就有人問我：你的手機蠻新款的，
      大約新台幣（下同）1 萬多元左右，那個男生我不認識，
      我們就在玩手機，可能我有不小心按到手機照相功能，所
      以有閃光，沒有多久，就發現告訴人很生氣跟一堆人跑過
      來我這邊，我也莫名其妙，告訴人就問我是否偷拍我，我
      說沒有，她不相信，就硬扯我的皮包，並要我把身上的所
      有手機拿出來，當時PUB 的保鏢就把我手機的記憶卡抽出
      來拿走。過幾天，我跟我的警政署警官一起去卡內基PUB
      想要拿回我的手機記憶卡，當場他們也看過所有照片內容
      ，裡面也沒有什麼，我就當著他們的面把所有的內容都刪
      除，才取回我的記憶卡，我沒有說如起訴書所載之恐嚇內
      容的話等語。被告之選任辯護人亦辯護稱：(一)告訴人及證
      人丁○○、丙○○稱被告對著舞台拍攝，或是對著告訴人
      拍攝云云，均非屬實，因卡內基PUB 係典型夜店提供飲酒
      、用餐及跳舞，燈光昏暗，以圓形旋轉各色閃爍之燈光照
      射以及熱舞音樂，以吸引顧客，且丁○○、丙○○與被告
      並不相識，現場人又多，則在現場昏暗燈光閃爍下，如何
      認定係照相機閃光燈之閃光？又如何能認定係被告對著舞
      台拍攝或是拍攝戊○○著三點式服裝之照片？而如係閃光
      燈一閃時證人才發現，則於閃光時，根本看不到光後之陰
      影及臉孔，現場又昏暗，人之瞳孔會擴大，遇強光亦因適
      應而短暫無法看清事物，故告訴人及證人所稱被告向舞台
      拍攝照片等情並非實在；(二)又被告亦無恐嚇危害戊○○名
      譽之行為，此由辯護人對告訴人交互詰問，其稱跳下舞台
      後走過去被告處，被告向其稱要讓他「身敗名裂、公開照
      片」，除此之外沒說其他的話，然此與公訴人起訴稱「戊○○穿著清涼，有損財務界專業人士形象，欲將戊○○之
      照片上傳至網路上，讓戊○○身敗名裂」等語即有不符，
      更與告訴人於偵查中曾稱被告係對證人說該話（而非對告
      訴人說）有所矛盾。證人丁○○、丙○○既與被告不相識
      ，被告對證人說該話即不符常理，而戊○○一再強調卡內
      基PUB 不能拍照，則其爭論內容與恐嚇毫無關係，而依理
      如因遭恐嚇而心生畏懼，則當有深刻印象，對恐嚇之具體
      內容當能具體描述，如對談話內容不在意，則無深刻印象
      。告訴人對於被告究竟有何具體恐嚇之談話內容，前後指
      述不一，自難採信。又卡內基PUB 店內音樂聲音很大，在
      店外猶能聽到店內之音樂聲，如非以口就耳，實難以交談
      ，被告並無說要讓告訴人身敗名裂、公開照片等其他恐嚇
      危害戊○○名譽之行為，證人丁○○雖稱其回到座位時行
      經被告與告訴人時，兩人吵架，有聽到被告說要讓告訴人
      身敗名裂云云，然證人丁○○又稱現場人很多、很擠，且
      丁○○身高又不高，且近視一百多度，如何能明確知悉被
      告對告訴人說什麼話？且其所稱回座之座位位置，距離舞
      台之位置，猶較其所稱被告與告訴人爭吵之位置為近，證
      人丁○○卻無法說出其在座位上見聞兩人爭吵之內容，只
      以不關自己之事，而稱不知吵架內容，顯見證人丁○○上
      開所證並非屬實；(三)本案並無戊○○著三點式服裝之照片
      存在，除被告已敘明無該等照片外，無論係告訴人戊○○
      或是證人丁○○、丙○○，俱未見聞有該照片存在，且告
      訴人稱記憶卡由店內人員取走，則根本無加害之物（照片
      ）存在，何以能使人生畏怖心。且卡內基為公眾場所，任
      何人皆得進入消費，94年11月11日當晚現場人很多，而告
      訴人亦自承其著三點式服裝並不覺得有何不妥，自無有使
      人生畏怖心或使告訴人心生恐懼之情事。況告訴人於94年
      11月12日凌晨5時許離開，亦顯見告訴人仍留滯卡內基PUB
      遊樂，絲毫未影響其心情，自難認有心生恐懼等語。
  二、經查：
    (一)證人即告訴人戊○○於本院審理時證稱：案發當時，我在
      PUB 舞台上跳舞，我穿著比較清涼的衣服，上衣類似內衣
      （胸罩）的款式，下半身穿著熱褲。因為舞台比較高，被
      告距離我大約是從應訊發言台到審判長的位置，所以我可
      以很清楚看到被告拿相機在拍，剛開始我以為她要拍別人
      ，她在晃而已，後來我就看到她很清楚對準我按下去，我
      就馬上從台上跳下來，我對她說你把相片還給我，但被告
      不還給我，因為我穿的很清涼，我從事會計工作，有損專
      業形象，當時被告說要把我的照片登在網路上及交付給我
      的客戶，要讓我身敗名裂，我聽了會害怕，所以我才要求
      她把相機交出來，但是被告還是不肯，然後我就跟她說我
      們與老闆一起去照相館檢查照相機，被告還是不肯等語，
      核與證人即當日在該店消費之客人丁○○所證：我當天是
      晚上10時30分到卡內基PUB ，隔天凌晨3、4點離開，當時
      我在舞台上跳舞，告訴人也在舞台上跳舞，她穿的比較露
      ，上衣穿胸罩，下半身是很短的短褲，之後我有看到閃光
      閃一下，是從正面閃過來，是朝舞台方向拍過來，當時我
      在舞台上，告訴人在我右邊，因為閃光，告訴人就跑下舞
      台，我看告訴人跑下去，約1 分鐘，因為我覺得蠻累的，
      所以我就跟著從舞台下去，我要回到我的位置，在經過時
      候，就聽到被告與告訴人2 人在吵架，我聽到被告說要把
      照片放在網路上，讓告訴人身敗名裂這句話，我就直接回
      到我的位置。被告那時是拿照相機拍攝，因被告是將照相
      機拿在手上，我有看到，是四方形，螢幕蠻大，當時被告
      在拍的時候，距離我大概是審判長位置到我現在應訊的位
      置（當庭測量，約4 公尺30）等語，以及證人即當日亦在
      該店消費之客人丙○○證述：我當天是晚上11點多到卡內
      基PUB ，隔天凌晨3、4點離開，我當時在舞台上跳舞，告
      訴人在我左手邊，穿的比較少，穿著二截式，好像是在健
      身房跳舞的兩截式服裝，下半身穿短褲，後來大約近2 點
      時，被告從台下左前方位置（大約我現在應訊位置到法官
      的位置）朝我們這個方向拍照，被告是拿著數位相機，朝
      我們這邊方向往上拍照，有閃光燈，後來告訴人就衝下去
      理論，我當時還在舞台上，沒有辦法聽到她們爭執的內容
      ，因為音樂聲很大聲，圍事的人一開始先到他們發生爭執
      的地方，我人還在舞台上，隔了一段時間之後，就把她們
      帶到門口服務台那邊，我就下去瞭解一下發生什麼事情，
      我就看到門口的圍事就拿著被告的相機，說涉及商業機密
      ，不准外流，就把記憶卡抽出來拿走等情，均相符合，而
      證人丁○○、丙○○與告訴人、被告夙無恩怨，應無甘冒
      偽證罪追訴而誣攀被告或偏頗告訴人之理，是證人戊○○
      、丁○○、丙○○上開所證，應可採信。
    (二)至被告固辯以卡內基PUB 燈光昏暗，圓形燈旋轉各色閃爍
      之燈光，丁○○、丙○○如何認定係照相機閃光燈之閃光
      ？且如係閃光燈一閃時證人才發現，則於閃光時，人之瞳
      孔會擴大，根本看不到光後之陰影及臉孔云云。就此，證
      人丁○○、丙○○已於本院審理時分別證稱：「當天舞台
      上有無放圓形燈光，我忘記了，但因為閃的很明顯，所以
      是照相機的閃光，不是圓形燈的燈光」、「舞台上有燈光
      ，燈光是比較柔和的，不是像拍照閃光一樣閃一下，被告
      是朝著我的方向拍，所以抓的位置是抓我們左右的位置，
      因為現場是柔和的燈光，沒有閃光，所以我確定她有拍照
      」等語，且案發當時縱然舞台上有圓形燈光旋轉閃爍，亦
      屬規律性之閃爍照明，與在使用照相機閃光功能時所產生
      之瞬間閃光，仍得輕易加以辨別；又證人丁○○、丙○○
      係在事先不知情被告持照相機拍攝之情況下，因發現閃光
      而發覺被告照相之行為，證人丁○○、丙○○於被告拍攝
      當下，並非直視被告，當不致於因相機閃光而影響視覺，
      更何況依一般生活經驗，照相機之閃光亦尚不致讓被拍攝
      者無法睜眼目視。又被告辯稱告訴人對於究竟有何具體恐
      嚇之談話內容，於偵訊時及本院審理時前後指述不一，且
      案發現場吵雜，證人丁○○應無聽見告訴人與被告爭吵內
      容云云。惟查，告訴人於檢察事務官詢問時指訴：「被告
      對別人說我穿的很清涼，有損財務界專業人士形象，要把
      我的照片放在網路上，我認為被告妨害我名譽並恐嚇我」
      等語（見94年12月5 日檢察事務官詢問筆錄），就被告於
      案發當時所陳述之內容方面，與告訴人在本院審理時所證
      內容相符，並無前後指述不一之處，且證人即告訴人亦證
      稱：（為何你在上開筆錄稱是被告是對別人說？）因為被
      告也有跟她旁邊的朋友說，她跟朋友說的內容與我說的內
      容是一樣的等語，以告訴人於檢察事務官詢問時所陳上開
      內容之前後文觀之，確實難以據此即認告訴人於檢察事務
      官詢問當時僅在指訴被告向他人陳述上開言詞內容，且由
      其稱「我認為被告妨害我名譽並恐嚇我」一語亦可知之，
      是告訴人前後指述並無不同之處；再者，證人丁○○於本
      院審理時證稱案發當時現場播放嬉哈音樂，聲音很大，但
      我要回到我的位置時，在經過時候，有聽到被告說要把照
      片放在網路上，要讓告訴人身敗名裂這句話等語，而證人
      戊○○、丙○○亦分別證稱：「PUB內可以跟朋友聊天，
      只要站在旁邊就可以聽得清楚」、「店內放音樂時，一般
      人只要距離不要太遠，如果一步距離還是可以聊天」等語
      ，可見案發當時該店內播放音樂之聲音尚不致於讓顧客間
      無法交談，核與一般夜店除提供跳舞之場所外，亦可讓顧
      客飲酒、聊天之經營常情相符。另被告復辯稱而告訴人自
      承其著三點式服裝並不覺得有何不妥，自無使告訴人心生
      恐懼之情事，且本案告訴人、證人均未見有何照片存在，
      記憶卡復為店方人員取走，本案並無加害之物（照片）存
      在，何以能使人生畏怖心云云。惟查，本案被告持照相機
      拍攝告訴人之情，既經本院認定如上述，則告訴人自有理
      由相信被告已將告訴人著清涼服裝熱舞之情予以拍攝，在
      店方人員取出照相機記憶卡之前，被告即出言恐嚇告訴人
      ，被告恐嚇之犯行即屬既遂，此與告訴人、證人是否有目
      睹被告所拍攝之照片、嗣後店方人員是否取走照相機記憶
      卡等均無涉，又告訴人固然於本院審理時證稱我穿這樣的
      衣服不怕人家看等語，惟「卡內基PUB 」店方張貼公告，
      明白禁止顧客持照相機在內拍照一節，業據證人戊○○、
      丁○○及丙○○於本院審理時證實無訛，是著清涼服裝在
      店內熱舞，告訴人仍保有一定隱私之期待，並非當然表示
      告訴人同意讓人恣意拍攝並張貼在網路上供人觀覽，告訴
      人擔心被告所拍攝之照片日後在外散布、流傳，自屬合理
      ，是被告以此認為告訴人並無心生恐懼云云，自無可採。
    (三)綜上所述，被告上開所辯，均不足採信。本件事證明確，
      被告之犯行，堪以認定。
  三、被告行為後，於94年2月2日修正公布之刑法，業自95年7
      月1 日起施行。按行為後法律有變更者，適用行為時之法
      律，但行為後之法律有利於行為人者，適用最有利於行為
      人之法律，現行刑法第2條第1項定有明文。此條係規範行
      為後法律變更所生新舊法律比較適用之準據法，是刑法第
      2條第1項本身雖經修正，但無比較新舊法適用之問題，應
      一律適用裁判時之現行刑法第2條第1項之規定，為「從舊
      從輕」之比較；又關於罰金刑，在刑法修正前，刑法分則
      編各罪所定罰金刑之貨幣單位原為銀元，其最高罰金數額
      ，從各該法條規定，而最低罰金數額，則依修正前刑法第
      33條第5款之規定為1元以上（貨幣單位為銀元），且若定
      有罰金刑之論罪法條係於72 年6月25日前所制定，而該法
      條日後均未修正者，得依罰金罰鍰提高標準條例第1條前
      段規定，就其原定數額提高為2倍至10倍，其後修正者則
      不提高倍數，並依現行法規所定貨幣單位折算新臺幣條例
      第2條規定，以銀元1元折算為新臺幣3元；於刑法修正後
      ，因刑法第33條第5款修正為：「罰金：新臺幣一千元以
      上，以百元計算之。」使得刑法之罰金貨幣單位已由銀元
      改為新台幣，則刑法分則編各罪所定罰金刑之貨幣單位，
      自應配合修正為新臺幣，又為使刑法分則編各罪所定罰金
      之最高數額與刑法修正前趨於一致，乃增訂刑法施行法第
      1條之1：「中華民國九十四年一月七日刑法修正施行後，
      刑法分則編所定罰金之貨幣單位為新臺幣。九十四年一月
      七日刑法修正時，刑法分則編未修正之條文定有罰金者，
      自九十四年一月七日刑法修正施行後，就其所定數額提高
      為三十倍。但七十二年六月二十六日至九十四年一月七日
      新增或修正之條文，就其所定數額提高為三倍。」從而，
      刑法分則編各罪所定罰金刑之最高數額，於刑法修正前、
      後並無不同，惟修正後刑法第33條第5款所定罰金刑最低
      數額，較之修正前提高，自以修正前刑法第33條第5款規
      定有利於被告。
  四、核被告所為，係犯刑法第305條之恐嚇罪。爰審酌被告前
      未有何犯罪前案紀錄，此有臺灣高等法院被告前案紀錄表
      在卷可考，素行尚佳；惟竟趁人不備，未經他人同意，擅
      自拍攝告訴人著清涼服裝熱舞之情，侵害他人隱私，並出
      言恫嚇告訴人欲將照片外洩，惡性不輕；又本案即時遭到
      告訴人發覺並制止，照片幸未外流，惟被告犯後仍矢口否
      認犯行，態度非佳，且仍未與告訴人和解等一切情狀，量
      處如主文所示之刑（有期徒刑6 月）。就易科罰金之折算
      標準部分，修正前刑法第41條規定：「犯最重本刑為五年
      以下有期徒刑以下之刑之罪，而受六個月以下有期徒刑或
      拘役之宣告，因身體、教育、職業、家庭之關係或其他正
      當事由，執行顯有困難者，得以一元以上三元以下折算一
      日，易科罰金。但確因不執行所宣告之刑，難收矯正之效
      ，或難以維持法秩序者，不在此限。併合處罰之數罪，均
      有前項情形，其應執行之刑逾六月者，亦同。」並依罰金
      罰鍰提高標準條例第2 條規定（業於95年7月1日起因刪除
      而不再適用），就易科罰金折算1日之數額提高為100倍（
      即銀元100元以上300元以下，經折算為新台幣則為新台幣
      300元以上900元以下）；修正後刑法第41條規定：「犯最
      重本刑為五年以下有期徒刑以下之刑之罪，而受六個月以
      下有期徒刑或拘役之宣告者，得以新臺幣一千元、二千元
      或三千元折算一日，易科罰金。但確因不執行所宣告之刑
      ，難收矯正之效，或難以維持法秩序者，不在此限。前項
      規定於數罪併罰，其應執行之刑未逾六月者，亦適用之。
      」而罰金罰鍰提高標準條例第2條有關易科罰金折算1日之
      數額提高倍數規定，即不再適用；比較修正前後之易科罰
      金折算標準，以修正前刑法第41條之規定較有利於被告，
      是本件自應適用修正前刑法第41條第1 項前段規定，諭知
      易科罰金之折算標準。又被告之前開犯行，犯罪時間係在
      96年4 月24日以前，合於中華民國九十六年罪犯減刑條例
      第2 條第1項第3款之規定，被告上開宣告刑，應依法減其
      刑期二分之一（即有期徒刑3 月），並諭知易科罰金之折
      算標準。
貳、公訴不受理部分：
  一、公訴意旨另以：被告甲○○意圖散布於眾，先後於94年10
      月19日、11月16日在臺灣臺北地方法院第23法庭出庭後，
      在法庭走廊間分別向庚○○、辛○○、己○○指摘告訴人
      戊○○稱：「戊○○侵吞1,900 萬元金主的錢，操守極差
      」、「戊○○金融操作技巧很差，私德不好」等語，足以
      毀損告訴人之名譽；復承前犯意，於同年12月23日、95年
      1 月13日在臺北地院民事庭外，向庚○○、乙○○、辛○○指摘告訴人稱：「戊○○搶奪其支票2 張，且戊○○之
      操守不好，侵占交付溫佩怡代為操盤之1,900 萬元，戊○○是高利貸、吸血鬼及地下錢莊」等語，足以毀損告訴人
      之名譽。因認被告涉犯刑法第310條第1項誹謗罪嫌等語。
  二、按告訴乃論之罪，告訴人於第一審辯論終結前，得撤回其
      告訴；告訴經撤回者，應諭知不受理之判決，刑事訴訟法
      第238條第1項、第303條第3款分別定有明文。
  三、查本件告訴人告訴被告妨害名譽案件，經檢察官提起公訴
      ，認被告係犯刑法第310條 第1 項之誹謗罪名，依同法第
      314 條規定，須告訴乃論。茲因被告當庭賠償告訴人10萬
      元，並由被告當庭向告訴人表明：「告訴人並不是所謂的
      搶劫犯、錢莊，今日在檢察官、法官、辯護人、各證人（
      當日在場之證人為辛○○、乙○○、庚○○、陳德民）面
      前表達我深刻的歉意」等語，而據告訴人撤回告訴，此經
      本院製有審判筆錄在卷可考，並有告訴人所提刑事撤回告
      訴狀在卷可憑，揆諸上開說明，此部分應由本院為諭知不
      受理之判決。
據上論結，應依刑事訴訟法第299條第1項前段、第303條第3款，
刑法第2條第1項前段、第305條，修正前刑法第41條第1項前段，
刑法施行法第1條之1，修正前罰金罰鍰提高標準條例第2 條，現
行法規所定貨幣單位折算新台幣條例第2 條，中華民國九十六年
罪犯減刑條例第2條第1項第3款、第7條，判決如主文。
本案經檢察官賴秋萍到庭執行職務。
中　　華　　民　　國　　96　　年　　10　　月　　23　　日
                  刑事第十三庭  審判長法　官  黃俊明
                                      法  官  張文俊
                                      法  官  李明益
以上正本證明與原本無異。
如不服本判決，應於判決送達後10日內向本院提出上訴狀（應抄
附繕本）。告訴人或被害人如對於本判決不服者，應具備理由請
求檢察官上訴，其上訴期間之計算係以檢察官收受判決正本之日
期為準。
                                      書記官  劉穗筠
中　　華　　民　　國　　96　　年　　10　　月　　23　　日
中華民國刑法第305條
（恐嚇危害安全罪）
以加害生命、身體、自由、名譽、財產之事，恐嚇他人致生危害
於安全者，處2年以下有期徒刑、拘役或3百元以下罰金。
